臺灣臺北地方法院民事判決　　　　　　 99年度重訴字第992號
原　　　告　中華民國朗色林護法功德會
法定代理人　楊蔚鼎
訴訟代理人　黃勝和律師
被　　　告　張慧媛
訴訟代理人　陳俊傑律師
複代理人　　何振益
上列當事人間損害賠償事件，本院於民國100年5月17日言詞辯論
終結，判決如下：
    主      文
原告之訴及假執行之聲請均駁回。
訴訟費用由原告負擔。
    事實及理由
一、原告起訴主張：「朗色林財寶天王寺台北吉祥佛法中心」（
    下稱朗色林台北佛法中心）為原告之下層組織，被告自民國
    94年7月起至98年5月18日止擔任「朗色林財寶天王寺台北吉
    祥佛法中心」會長，並擔任原告理事長。惟因朗色林台北佛
    法中心並無銀行帳戶，所以借用被告銀行帳戶將每月結餘現
    金存入被告銀行帳戶內，然被告竟利用擔任朗色林台北佛法
    中心會長掌管會計帳冊期間，將如附表所示年月結餘現金計
    新臺幣（下同）8,154,476元侵占入己，為此爰依民法第184
    條第1項前段規定提起本訴，請求被告負擔損害賠償責任。
    並聲明：(一)被告應給付原告8,154,476元，及自起訴狀繕本
    送達翌日起至清償日止，按年息5%計算之利息；(二)願供擔保
    請准宣告假執行。
二、被告則以：
  (一)原告主張被告利用擔任朗色林台北佛法中心會長期間侵占財
    務云云，惟原告對被告所提起之刑事業務侵占、背信、詐欺
    等告訴，業經臺北地方法院檢察署檢察官為不起訴處分，復
    經告訴人蘇佳麗聲請再議，經發回續查後仍為不起訴確定在
    案，足見被告並無侵占事實。
  (二)又原告雖提出收入支出明細表及計算表為證，惟並未提出任
    何原始憑證以實其說，且其中關於護持收入之「功德箱」一
    項，其來源為信眾參拜隨興樂捐，本應無一定金額，然原告
    所提出之收入支出明細表所載，該項收入每月均為100,000
    元，顯與常情不符，足見上開明細表及計算表之登載，與事
    實不合。
  (三)再者，原告主張被告應負擔自94年7月起至98年5月18日止之
    侵權行為責任，惟原告係於99年7月5日始具狀提起訴訟請求
    ，依民法第197條第1項前段2年短期時效規定，其僅得請求
    自97年7月6日起之侵權行為損害賠償請求權，逾此範圍者則
    已罹於時效消滅。
  (四)並聲明：原告之訴及假執行之聲請均駁回；如受不利判決，
    願供擔保請准免為假執行。
三、得心證之理由：
  (一)按民事訴訟如係由原告主張權利者，應先由原告負舉證之責
    ，若原告先不能舉證，以證實自己主張之事實為真實，則被
    告就其抗辯事實即令不能舉證，或其所舉證據尚有疵累，亦
    應駁回原告之請求。私文書之真正，如他造當事人有爭執者
    ，則舉證人應負證其真正之責，最高法院17年度上字第917
    號判例、同院47年度台上字第1784號判例意旨參照。查原告
    主張被告有侵權行為之事實，固據原告提出計算表、當月收
    入支出明細表資為佐證，惟所提出之計算表、當月收入支出
    明細表均為私文書，且經被告否認上開文書真正，而依上開
    最高法院裁判意旨，私文書應由舉證人證其真正，民事訴訟
    法第357條前段定有明文，故應由原告先就上開文書之真實
    性為舉證，然原告就該部分並未能舉證證明，並無從未為其
    主張為真正，是被告主張原告並未舉證證明，顯屬有據，尚
    無從僅依原告提出其所製作之文件而遽認被告確有該侵權行
    為。
  (二)其次，被告否認有原告所指之侵權行為，且先前由「朗色林
    財寶天王寺台北吉祥佛法中心」會長與信徒等人，以被告擔
    任會長期間，有業務侵占、背信、詐欺等行為，而提出被告
    涉有業務侵占、背信、詐欺罪嫌之刑事告訴（原告「朗色林
    財寶天王寺台北吉祥佛法中心」曾以其名義提出告訴，但因
    原告未聲請法人登記，不具有法人格，無從以非法人團體名
    義提出刑事告訴，是其名義提出之告訴，應僅為告發），案
    經台灣台北地方法院檢察署以98年度偵字第21083、24945號
    受理後，於99年5月21日為不起訴處分，嗣經再議發回後，
    改由台灣台北地方法院檢察署以99年度偵續字第747號受理
    ，於100年2月28日為不起訴處分，經再議後，台灣高等法院
    檢察署以100年上聲議字第2331號受理，而於100年4月1日駁
    回再議等情，有被告所提出之台灣台北地方法院檢察署以98
    年度偵字第21083、24945號不起訴處分書、99年度偵續字第
    747號不起訴處分書、台灣高等法院檢察署100年上聲議字第
    2331號處分書在卷可按（卷二第24-31頁），是原告主張之
    事實，顯然並未有足以證明被告確有侵害原告權利之行為與
    結果之事證，勘與認定，是被告辯稱主張原告並未舉證證明
    ，顯屬有據。
  (三)又原告雖具狀陳明已經委任會計師事務所查核相關收據帳冊
    ，因會計師忙於5月報稅事務，故無法如期提出查帳報告等
    情，請求另訂庭期等語（卷二第11頁），然而：本件原告
    並未曾提出收入支出之原始憑證，且經被告答辯否認真實（
    卷一第74頁），亦未曾提出，無從如何確認原告送交會計師
    查核之收入支出原始憑證，均為被告所不爭執之真實憑證，
    而認可該查核基礎；而原告「提出之『當月收入支出明細
    表』，全部均係事後製作，並非逐筆當場記載…多數更無單
    位數量，而僅有金額與小計等情，無從進而查明所有收入細
    目」等情，亦據台灣台北地方法院檢察署不起訴處分書記載
    明確（卷二第25頁），其提出之當月收入支出明細表，是原
    告主張「查核相關帳冊」，顯非具有可憑信之基礎；且於
    偵查中「告訴人蘇佳麗自陳：台北中心及被告雙方對帳目收
    入及支出都有出入，其等找不到部分單據等語」，亦經不起
    訴處分書記載明確（卷二第27頁），亦徵原告主張「查核相
    關收據」，並非完全；從而，此部分並無再定期調查查核
    報告之必要，併此敘明。
  (四)綜上所述，原告主張被告於94年7月起至98年5月18日止，將
    原告所有如附表所示之金額侵占入己，應負擔侵權行為損害
    賠償責任云云，為無理由，應予駁回。又原告之訴既經駁回
    ，其假執行之聲請亦乏所據，爰併予駁回之。
四、本件事證已臻明確，兩造其餘攻擊防禦方法、聲請調查之證
    據及所舉未經援用之證據，經本院斟酌後，認為均不足以影
    響本判決之結果，爰不一一論述，附此敘明。
五、據上論結，原告之訴為無理由，爰依民事訴訟法第78條，判
    決如主文。
中    華    民    國   100    年    6     月    14    日
                  民事第七庭    法  官  蘇嘉豐
以上正本係照原本作成。
如對本判決上訴，須於判決送達後20日內向本院提出上訴狀。如
委任律師提起上訴者，應一併繳納上訴審裁判費。
中    華    民    國   100    年    6     月    14    日
                                書記官  林鈞婷